臺灣高雄地方法院民事判決　九十年度重訴字第一一一○號
　　原　　　告　　中國農民銀行股份有限公司
　　法定代理人　　戊○○
　　訴訟代理人　　丁○○
　　被　　　告　　乙○○
　　　　　　　　　甲○○
　　訴訟代理人　　丙○○
右當事人間清償借款事件，本院判決如左：
    主    文
被告應連帶給付原告新台幣貳億肆仟捌佰玖拾陸萬玖仟佰伍拾元，及自民國九十
年三月八日起至清償日止，按年息百分之七點三五計算之利息；暨自九十年四月十九
日起至清償日止，逾期在六個月以內者，按上開利率百分之十，逾期超過六個月者，
按上開利率百分之二十計算之違約金。
訴訟費用由被告連帶負擔。
    事實及理由
壹、本件被告經合法通知，均無正當理由未於言詞辯論期日到場，核無民事訴訟法第
    三百八十六條所列各款情形，爰依原告之聲請，由其一造辯論而為判決。
貳、原告部分：緣訴外人立大農畜興業股份有限公司（以下簡稱立大公司）於民國八
    十九年七月二十八日，邀同被告甲○○、乙○○為連帶保證人，向原告借款二億
    四千九百萬元，並約定借款期間自八十九年四月八日起至九十八年四月八日止，
    利息按月繳付，本金寬緩期三年，自第四年起按期攤還，利息則按郵政儲金匯業
    局一年期定期儲金利率（當時利率為年息百分之五點三五）加百分之二機動計息
    ，另約定如未按期繳付本金，毋需另為通知，全部債務視為到期；若逾期遲付利
    息，於經原告銀行以合理期間通知後，視為全部到期，又若有遲付本息之情形時
    ，除給付遲延利息外，並按借款總餘額，自應償還日起，逾期在六個月以內部分
    按約定利率百分之十，逾期超過六個月者，按約定利率百分之二十計付違約金；
    兩造復約定立大公司或被告寄存於原告之各種存款、物品及對原告之一切債權，
    縱其清償期未屆至，原告得對之行使抵銷權，該等債權或給付（包括第三人代償
    之給付及依法拍賣或聲請拍賣之所得金額），或原告依約抵銷之金額，應先抵充
    費用，次充違約金，次充利息，次充原本。詎立大公司竟於九十年三月七日起即
    遲付利息，雖經原告於九十年三月二十日發函通知立大公司，惟立大公司仍拒不
    清償，全部債務視為到期，計立大公司至此共積欠原告本金二億四千九百萬元，
    及自九十年三月七日起至清償日止，按年息百分之七點三五計算之利息，暨自九
    十年四月七日起至清償日止，逾期在六個月以內部分，按上開利率百分之十，逾
    期超過六個月者，按上開利率百分之二十計算之違約金。而被告既為系爭借款之
    連帶保證人，自應就原告積欠之前揭債務負連帶清償之責；又原告嗣乃依督促程
    序，請求立大公司與被告等連帶給付積欠之本金、遲延利息及違約金，本院亦以
    九十年促字第四五八九六號案予以核發，惟因被告對該支付命令聲明異議，該部
    分之支付命令則因此未能確定，然立大公司部分則因無人聲明異議，業於九十年
    八月十三日確定在案。又因立大公司於原告尚有十三萬四千零六十三元之存款，
    原告乃於九十年八月三十日依約行使抵銷權，其中四萬八千七百七十七元部分則
    抵充一日之利息，另五萬四千六百三十九元部分抵充系爭債務自九十年四月八日
    起至同年四月十八日止之違約金，至剩餘三萬零六百四十七元部分則予以抵充本
    金，故依上開抵銷後，原告自得依消費借貸及連帶保證之法律關係，提起本件訴
    訟，請求被告連帶給付如主文所示之剩餘本金、利息及違約金。至被告雖辯稱其
    等已無於立大公司任職，故得卸免連帶保證人之責，惟此乃被告與立大公司間內
    部之關係，對於其等應依約對原告負保證之責部分並無關聯，是被告以此為辯，
    並不足採。又原告乃於立大公司遲付利息後，即依約通知立大公司，嗣並對於立
    大公司及被告向本院聲請支付命令，更於九十年三月三十日聲請本院假扣押立大
    公司之不動產，業經本院九十年度全字第一七二七號執行在案，是原告已對立大
    公司與被告為法律上之追償行為，非如被告於存證信函所述，受不當外力干擾，
    蓄意未依法向立大公司行使審判上之請求。
參、被告部分：被告未於最後言詞辯論期日到場，惟據曾到場提出之聲明及陳述為：
    雖然系爭借據資料確為真實，但被告已非被告公司之員工，且原職已經法院停權
    ，故對原告請求之金額並不清楚；再被告曾於九十年十一月二日發函通知原告，
    如其未依民法第七百五十二條之規定於七日內或依同法第七百五十三條之規定於
    主債務清償期屆滿後、該存證信函通知到達後一個半月內，對立大公司為審判上
    之請求，被告即無庸再負保證之責；又原告既有允許立大公司毋庸清償即默示立
    大公司得延期清償之情形，則依民法第七百五十五條之規定，被告自不負保證責
    任。再本件既為連續發生而未定保證期間者，被告亦得依民法第七百五十四條終
    止該保證契約，故請求駁回原告之訴。
肆、本件原告主張立大公司邀同被告為連帶保證人，向原告借款，並簽立借據、授信
    約定書，立大公司並逾期遲付利息，全部債務視為到期等事實，已據其提出與所
    述相符之借據、授信約定書、一般放款往來明細查詢單、九十農高授字第四八七
    號函等資料為證，被告復到庭就該借據之真正不為爭執，僅辯稱該積欠之金額其
    等並不清楚，且其等已不須負保證人之責等語，是本院依調查之結果，堪信原告
    該部分之主張為真實。再按兩造雖有約定就立大公司留存於原告銀行存款與其所
    積欠債務抵銷之抵充順序，惟若原告抵充之順序有利於立大公司與被告者，該抵
    銷應仍為有效。是查，立大公司既於原告銀行尚有十三萬四千零六十三元之存款
    ，而原告並未依抵充順序之約定：先抵充費用、次充違約金、次充利息、次充本
    金，卻於九十年八月三十日就上開存款五萬四千六百三十九元部分抵銷系爭債務
    自九十年四月八日起至同年四月十八日止之違約金，另外四萬八千七百七十七元
    部分則抵銷一日之利息，至剩餘三萬六百四十七元部分則予以抵銷本金，確屬有
    利於立大公司與被告之抵銷方式，此對於立大公司與被告皆生效力。
伍、按保證未定期間者，保證人於主債務清償期屆滿後，得定一個月以上之相當期限
    ，催告債權人於其期限內，向主債務人為審判上之請求。債權人不於前項期限內
    向主債務人為審判上之請求者，保證人免其責任；保證未定期間者，保證人於主
    債務清償期屆滿後，得定一個月以上之相當期限，催告債權人於其期限內，向主
    債務人為審判上之請求。債權人不於前項期限內向主債務人為審判上之請求者，
    保證人免其責任；就連續發生之債務為保證而未定有期間者，保證人得隨時通知
    債權人終止保證契約。前項情形，保證人對於通知到達債權人後所發生主債務人
    之債務，不負保證責任，此為民法第七百五十二條、第七百五十三條、第七百五
    十四條所明定。再按就定有期限之債務為保證，與約定保證人於一定期間為保證
    之情形不同，此項保證未定期間之債務為保證，而定有清償期限之債務，在主債
    務清償期屆滿後，除保證人已定期催告債權人向主債務人為審判上之請求者外，
    保證人不得以債權人遲遲不為審判上之請求，為免其保證責任之論據，此可參最
    高法院四十九年度台上字第一七五六號判例意旨。是查，本件被告係就已定有清
    償期限之債務而為保證，自非定期保證，且亦非就連續發生之債務為保證而未定
    有期間之保證，故被告自無從援引民法第七百五十二條之規定，主張其得免除保
    證人之責，亦不得依民法第七百五十四條之規定，通知原告終止系爭保證契約。
    再查，原告業於九十年六月二十九日即依督促程序，聲請本院就系爭債務對立大
    公司與被告核發支付命令，命其等應連帶給付積欠之債務，惟因被告於收到本院
    所核發之九十年度促字第四五八九六號支付命令後，已於法定期限內聲明異議，
    故就被告部分之支付命令，即因此無從確定，惟立大公司就該支付命令並未聲明
    異議，該部分支付命令並於九十年八月十三日確定在案，故依民事訴訟法第五百
    二十一條之規定，該支付命命即與確定判決有同一效力等情，業據本院審認該支
    付命令案卷無誤，堪信為真實。又因被告對於上開支付命令聲明異議，原告乃於
    九十年十一月十三日再以被告為當事人提起本訴，是原告於系爭債務全部視為到
    期後，不但對主債務人與被告立即聲請本院核發支付命令，更於支付命令部分確
    定後，再對被告提起本訴。故原告確已對立大公司與被告為審判上之請求，是被
    告主張若原告未於限期內對主債務人為審判上之請求，其等即毋需負保證人之責
    云云，於法未合，不足採信。再按就定有期限之債務為保證者，如債權人允許主
    債務人延期清償時，保證人除對於其延期已為同意外，不負保證責任，此為民法
    第七百五十五條所明文規定。惟查，本件原告並無同意立大公司延期清償，或不
    用清償之情形，甚於九十年三月三十日即已聲請本院假扣押立大公司之財產，本
    院並於九十年四月十一日以九十年度全字第一七二七號裁定准許，並以九十年度
    執全字第一四四三號執行在案，此可參卷附之執行案卷影本，是原告並無同意立
    大公司毋庸清償並默示延期清償之情形，被告對此復無舉證以實其說，是被告主
    張因其未對立大公司延期清償為同意，故其等仍不須負保證責任一節，即不足採
    。
陸、再按保證人為保證之初，縱使以主債務人公司董事、監察人或職員之身分為之，
    然其既未與債權人約定於其卸任主債務人公司之董事、監察人或辭職或債權人另
    行追加保證人時即終止其保證責任，即不得以此主張免負保證責任。是縱被告於
    簽立系爭保證契約時，係以立大公司之董事、監察人或職員之身分為之，然兩造
    既無上開終止保證責任之約定，此有系爭借據及授信約定書附卷可稽，是被告即
    無從據以主張兩造之保證責任因其等辭職或卸任立大公司董事之職務而為終止。
    況查，被告甲○○雖於立約當時為立大公司之董事長，惟其係於九十年五月間始
    經本院以九十年度執全字第一六五八號為假處分之裁定，命其不得以立大公司董
    事長名義代表該公司，亦不得行使該公司董事長及董事職權，此並經本院於九十
    年五月二十五日以九十高貴民祥九十執全字第一六五八號執行命令執行在案（參
    卷附之立大公司股份有限公司變更登記表及該執行命令），惟系爭債務早於九十
    年三月七日即已全部到期，被告甲○○之連帶保證債務即已確定發生，已如前述
    ，是被告甲○○以此為辯，仍不足採。
柒、按借用人應於約定期限內，返還與借用物種類、品質、數量相同之物；遲延之債
    務，以支付金錢為標的者，債權人得請求依法定利率計算之遲延利息，但約定利
    率較高者，仍從其約定利率；當事人得約定債務人不履行債務時，應支付違約金
    ，民法第四百七十八條前段、第二百三十三條第一項、第二百五十條第一項分別
    定有明文。本件立大公司向原告借款後，並未按期繳納利息，已如前述，而被告
    既為系爭借款之連帶保證人，自應就立大公司所積欠原告之上開債務，負連帶清
    償之責。從而，原告依消費借貸及連帶保證之法律關係，請求被告連帶給付如主
    文所示之剩餘借款及其利息、違約金，即屬正當，應予准許。
捌、據上論結，本件原告之訴為有理由，依民事訴訟法第三百八十五條第一項前段、
    第八十五條第二項，判決如主文。
中　　　華　　　民　　　國　　九十一　　年　　　四　　　月　　十二　　　日
                              臺灣高雄地方法院民事第一庭
~B法　　　官　林靜梅
右為正本係照原本作成。
如不服本判決，應於送達後廿日內，向本院提出上訴狀並表明上訴理由，如於本
判決宣示後送達前提起上訴者，應於判決送達後十日內補提上訴理由書（須附繕本）。
中　　　華　　　民　　　國　　九十一　　年　　　四　　　月　　十二　　日
~B法院書記官　曾瓊玉
